臺灣屏東地方法院刑事判決
111年度易字第743號
公  訴  人  臺灣屏東地方檢察署檢察官
被      告  楊文欽



上列被告因違反毒品危害防制條例案件，經檢察官提起公訴（11
1年度毒偵字第1728號），於準備程序中，被告就被訴事實為有
罪之陳述，經告以簡式審判程序之旨，並聽取當事人之意見後，
本院合議庭裁定由受命法官獨任進行簡式審判程序，並判決如下
：
    主  文
甲○○施用第二級毒品，處有期徒刑參月，如易科罰金，以新臺幣
壹仟元折算壹日。
　　犯罪事實
一、甲○○知悉甲基安非他命為毒品危害防制條例所定之第二級毒
    品，不得持有、施用，竟基於施用第二級毒品甲基安非他命
    之犯意，於民國111年7月20日8時許，在其位於屏東縣○○鄉○
    ○村○○路000○0號之住處內，以將甲基安非他命（無證據證明
    純質淨重達20公克以上）置於玻璃球（未扣案）內，以火燒
    烤後吸食所產生煙霧之方式，施用第二級毒品甲基安非他命
    1次。嗣因甲○○為毒品調驗人口，於同年月21日17時36分許
    ，經警通知到場後並對其採集尿液後送驗，檢驗結果呈安非
    他命及甲基安非他命陽性反應，始悉上情。
二、案經屏東縣政府警察局里港分局（下稱里港分局）報請臺灣
    屏東地方檢察署檢察官偵查起訴。
    理  由
一、按觀察、勒戒或強制戒治執行完畢釋放後，3年內再犯毒品
    危害防制條例第10條之罪者，檢察官應依法追訴，同條例第
    23條第2項定有明文。查被告甲○○前因施用毒品案件，經本
    院以110年度毒聲字第33號裁定送觀察、勒戒後，認無繼續
    施用毒品之傾向，於110年10月7日執行完畢釋放出所，並經
    臺灣屏東地方檢察署檢察官以109年度毒偵字第2598號案件
    為不起訴處分確定等情，有臺灣高等法院被告前案紀錄表在
    卷可按。是被告於前揭觀察、勒戒執行完畢釋放後之3年內
    ，再犯本案施用毒品犯行，揆諸前揭規定，應依法追訴處罰
    。本院就被告施用第二級毒品犯行予以實體審究，程序上洵
    無不合，先予敘明。　
二、上揭犯罪事實，業據被告於偵查中、本院準備程序及審理時
    均坦承不諱（見111年度毒偵字第1728號卷【下稱偵卷】第3
    3、34頁；本院卷第66、67、77頁），又被告於111年7月21
    日17時36分許，經員警採尿送驗，鑑驗結果確呈甲基安非他
    命進入人體代謝後之安非他命、甲基安非他命陽性反應等情
    ，有正修科技大學超微量研究科技中心-111年8月9日尿液檢
    驗報告（報告編號：R00-0000-000、尿液檢體編號：Z00000
    0000000號）、里港分局列管毒品人口尿液檢體採集送驗紀
    錄表（檢體編號：Z000000000000號）、查獲毒品案件報告
    表、里港分局111年11月15日里警偵字第11132610700號函暨
    所附職務報告各1紙附卷可稽（見里港分局里警偵字第11131
    763000號卷【下稱警卷】第9、10、11頁；本院卷第57至59
    頁），足認被告上開任意性自白確與事實相符。本案事證明
    確，被告上開犯行堪以認定，應予依法論科。　　　
三、論罪科刑：
　㈠核被告所為，係犯毒品危害防制條例第10條第2項之施用第二
    級毒品罪。
　㈡被告持有第二級毒品甲基安非他命進而施用，其於施用前持
    有第二級毒品之低度行為，為其施用之高度行為所吸收，不
    另論罪。
　㈢刑之加重部分：
　　被告構成累犯之事實及應加重其刑之事項，均應由檢察官主
    張並具體指出證明之方法後，經法院踐行調查、辯論程序，
    方得作為論以累犯及是否加重其刑之裁判基礎（最高法院11
    0年度台上大字第5660號裁定意旨參照）。經查，被告前⑴於
    94年間因施用毒品案件，經本院以95年度易字第137號判決
    判處有期徒刑1年2月，嗣被告不服上訴，經臺灣高等法院高
    雄分院以95年度上易字第311號撤銷原判決，改處有期徒刑6
    月確定，復⑵於同年間因強盜案件，經本院以95年度訴字第2
    79號判決判處有期徒刑8年6月，被告不服上訴，經臺灣高等
    法院高雄分院以96年度上訴字第1525號、最高法院98年度台
    上字第7872號判決駁回上訴確定，上開⑴⑵案經臺灣高等法院
    高雄分院99年度聲減字第42號刑事裁定減為有期徒刑3月、8
    年6月，定執行刑8年8月確定，於107年4月27日縮短刑期假
    釋出監，所餘刑期併附保護管束，嗣於107年7月13日假釋期
    滿未經撤銷視為執行完畢等情，業經檢察官敘明並主張被告
    前案科刑及執行完畢之事實，且為被告所不爭執（見本院卷
    第76頁），復與本院卷附前引之被告前案紀錄表內容相符，
    準此，其於有期徒刑執行完畢後5年內，故意再犯本案有期
    徒刑以上之罪，符合累犯之法定要件。論告意旨另敘明先前
    執行刑度達8年8月，期間非短，且被告前案⑴所犯為施用毒
    品案件，與本案犯行屬於相同罪質及有關聯性，顯見被告對
    徒刑之執行未收矯正之效，刑罰反應力薄弱等情，因認有加
    重其刑以矯正毒品犯行之必要（見本院卷第78頁），惟考量
    被告本案施用毒品距前述107年7月13日執行完畢，實已相隔
    4年餘，而前案執行刑度固然非短，然其中執行部分僅3月係
    施用毒品案件，其餘8年5月則係執行強盜案件，尚難逕認被
    告具有一定特別惡性及刑罰反應力薄弱，而有加重其最低本
    刑之必要；復斟酌累犯規定所欲維護法益之重要性、防止侵
    害之可能性及事後矯正行為人之必要性，揆諸前開解釋意旨
    ，就被告於本案所犯之罪，裁量不予加重其刑，而僅將被告
    相關前科紀錄列入刑法第57條第5款量刑審酌事項（詳後述
    ）。
　㈣刑罰裁量：
　　爰以行為人之責任為基礎，審酌被告甲○○前有多次施用毒品
    案件，經本院裁定觀察、勒戒及論罪科刑之紀錄，且甫於11
    0年10月7日因無繼續施用傾向出所等情，有前引臺灣高等法
    院被告前案紀錄表在卷可憑，其明知施用毒品行為對於自身
    危害程度非輕，對社會風氣、治安亦有潛在之相當危害，而
    被告於出所未及1年復再為本案施用第二級毒品犯行，戒絕
    毒癮之意志力薄弱，所為實有不該。惟念及被告犯後始終坦
    承犯行，態度良好，尚見悔意，且考量其施用毒品之犯行，
    本質上乃屬戕害自身身心健康之行為，未嚴重破壞社會秩序
    ，並害及他人權益，犯罪所生損害非大、手段尚稱和平，又
    行為人再次犯罪，係因藥物所生之高度成癮性及心理依賴，
    若無充分完善社會復歸及藥物治療支援系統，自由刑監禁拘
    禁效果，至多僅能使被告透過拘禁式處遇之物理隔絕效果，
    降低被告生理上對於藥物或精神物質之依賴，無從有效防止
    被告再次犯罪，而施用毒品罪之犯罪行為人，其犯罪心態與
    一般刑事犯罪之本質並不相同，應側重適當之醫學治療及心
    理矯治為宜；兼衡被告自陳係因家中經濟壓力下抱著逃避心
    態再行施用毒品，也知道這樣子不可取，請求從輕量刑等語
    （見本院卷第78頁），考量被告本案犯罪動機、目的，暨其
    自述高中肄業之智識程度，曾從事機車修護，現於加油站擔
    任洗車工，日收入新臺幣（下同）1,200元、月收入約3萬元
    ，離婚，育有2名未成年子女，現由前妻照顧及扶養，須扶
    養父母親及負擔弟弟的生活費用（見本院卷第78頁）等家庭
    、經濟生活狀況等一切情狀，就其所犯量處如主文所示之刑
    ，並諭知易科罰金之折算標準。
四、沒收：
　　至被告本案施用第二級毒品所用之玻璃球，雖屬被告所有，
    為得沒收之物，然未據扣案，復查無證據證明其為專供施用
    第二級毒品之器具或該物品內尚有甲基安非他命殘渣殘留而
    無法析離，欠缺刑法上之重要性，爰依刑法第38條之2第2項
    規定，不予宣告沒收。
據上論斷，應依刑事訴訟法第273條之1第1項、第299條第1項前
段，毒品危害防制條例第10條第2項，刑法第11條前段、第41條
第1項前段，判決如主文。
本案經檢察官廖偉程提起公訴，檢察官廖期弘到庭執行職務。
中　　華　　民　　國　　111 　年　　12　　月　　8 　　日
                  刑事第六庭    法  官  楊孟穎  
以上正本證明與原本無異。
如不服本判決應於收受判決後20日內向本院提出上訴書狀，並應
敘述具體理由；其未敘述上訴理由者，應於上訴期間屆滿後20日
內向本院補提理由書（均須按他造當事人之人數附繕本）「切勿
逕送上級法院」。
中　　華　　民　　國　　111 　年　　12　　月　　8 　　日
                                書記官  李季鴻
附錄本案論罪科刑法條：
毒品危害防制條例第10條
施用第二級毒品者，處3年以下有期徒刑。